臺灣高等法院臺南分院民事裁定　94年度抗字第435號
抗　告　人　乙○○
代　理　人　丙○○
相　對　人　甲○○
上列抗告人與相對人間假扣押事件，對於中華民國94年4 月27日
臺灣臺南地方法院94年度裁全字第1820號裁定，提起抗告，本院
裁定如下：
    主  文
抗告駁回。
抗告程序費用由抗告人負擔。
    理  由
一、抗告意旨略以：
（一）按「法院就債務人因假扣押或假處分所受損害，命債權人
      預供擔保者，其金額之多寡應如何始為相當，固屬法院依
      職權所得裁量之範圍，非當事人所可任意指摘，惟此項擔
      保，係備賠償債務人所應受之損害，故法院定其擔保額時
      ，自須斟酌債務人所應受之損害為衡量之標準。」最高法
      院著有84年臺抗字第477 號裁定足參。經查原裁定諭知相
      對人以新臺幣（下同）128,428 元為抗告人供擔保後，得
      對抗告人之財產在1,284,288 元之範圍內予以假扣押，相
      對人供擔保之金額為請求金額之十分之一，非惟與一般法
      院通常情形均係以請求金額之三分之一為供擔保之金額，
      出入甚大，揆諸前揭最高法院見解，原裁定命供擔保金額
      即有未當，況「債權人未釋明其請求及假扣押之原因，而
      就債務人所應受之損害願供法院所定之擔保者，固得命為
      假扣押，惟債權人之供擔保者是否足補釋明之欠缺，應由
      法院斟酌情形依其意見定之，如認為不足釋明之欠缺仍應
      駁回其假扣押之聲請。」亦有最高法院52年臺抗字第 272
      號、45年臺抗字第100 號等裁定足稽。則原裁定命相對人
      供擔保之金額為請求金額之十分之一，如何得認為可補釋
      明之欠缺？實嫌無據。
（二）復按「假扣押依民事訴訟法第519條第1項非有日後不能強
      制執行或甚難執行之虞者，不得為之。所謂有不能強制執
      行或甚難執行之虞者，係指債務人浪費財產，增加負擔，
      就其財產為不利益之處分，恐將達於無資力之狀態，或債
      務人逃匿或逃避遠方等情形而言。」最高法院41年臺抗字
      第18號裁定著有明文。經查本件抗告人年逾70歲，名下有
      不動產多筆，均已向臺南縣歸仁鄉農會設定抵押，根本並
      無浪費財產，增加負擔，就其財產為不利益之處分，恐將
      達於無資力之狀態，或逃匿或逃避遠方等情事，其顯與得
      為假扣押之要件不符，相對人恣意聲請假扣押，即不應准
      許。爰依民事訴訟法第528條第1項之規定提起抗告，求為
      廢棄原裁定云云。
二、按債權人就金錢請求或得易為金錢請求之請求，欲保全強制
    執行者，得聲請假扣押。請求及假扣押之原因，應釋明之。
    前項釋明如有不足，而債權人陳明願供擔保或法院認為適當
    者，法院得定相當之擔保，命供擔保後為假扣押。民事訴訟
    法第522條第1項、第526 條第1、2項，分別定有明文。次按
    法院就債務人因假扣押所受損害，命債權人預供擔保，其金
    額之多寡應如何認為相當，原屬於法院職權裁量之範圍，非
    當事人所可任意指摘，最高法院亦分別著有20年抗字第 296
    號、48年臺抗字第18號判例意旨足參。
三、經查本件相對人主張兩造因交通事故，相對人對抗告人有1,
    284,288元之債權，聲請就抗告人所有財產在1,284,288元範
    圍內為假扣押，雖就假扣押之原因釋明有所不足，惟其陳明
    願供法院所定之擔保者，足補其釋明之不足，原審命相對人
    以該數額之十分之一即128,428 元為抗告人供擔保後，得對
    抗告人之財產在1,284,288 元之範圍內予以假扣押，經核並
    無不合。抗告意旨雖以相對人供擔保之金額為請求金額之十
    分之一，與一般法院通常情形均係以請求金額之三分之一為
    供擔保之金額出入甚大，且本件與民事訴訟法第523條第1項
    假扣押要件不符，及相對人扣押抗告人之財產過多等由，指
    摘原裁定不當云云。惟依據前開最高法院判例意旨，原法院
    就抗告人因假扣押所受損害，命相對人預供擔保，其金額之
    多寡應如何認為相當，原屬法院依職權所得裁量之範圍，已
    非當事人所可任意指摘，況一般實務上對於車禍案件，有關
    假扣押之擔保金類皆以請求賠償金額十分之一計算，原法院
    從一般實務慣例，裁定以相對人請求之債權額十分之一，為
    相對人得以假扣押之擔保金，核無不當。又抗告人雖已年逾
    70歲，名下之多筆不動產，均已向臺南縣歸仁鄉農會設定抵
    押，惟尚難據此即認抗告人不會就其財產為不利益之處分，
    故相對人仍有保全其債權之必要，而得為本件假扣押之聲請
    。又相對人扣押抗告人之財產是否過多，核係屬強制執行法
    第12條第1 項強制執行程序是否合法得當，而得否向執行法
    院聲明異議之事項，要與原法院得否准許相對人假扣押之聲
    請無涉。綜上所述，足認抗告意旨指摘原裁定不當，求為廢
    棄原裁定，為無理由，應予駁回。
四、據上論結，本件抗告為無理由，應依強制執行法第30條之 1
    ，民事訴訟法第 495條之1第1項、第449條第1項、第95條、
    第78條，裁定如主文。
中　　華　　民　　國　　94　　年　　 9　　月　　 27 　日
                  民事第一庭  審判長法　官  王惠一
　　　　　　　　　　　      　　　　法　官  蘇重信
　　　　　　　　　　　      　　　　法　官  林永茂
上為正本係照原本作成。
不得再抗告。
中　　華　　民　　國　　94　　年　　 9　　月　　 27 　日
    J                               書記官　謝素嬿
